【裁判字號】    91,訴,429
【裁判日期】    920714
【裁判案由】    侵占等
【裁判全文】
臺灣彰化地方法院刑事判決                          九十一年度訴字第四二九號
    公  訴  人  臺灣彰化地方法院檢察署檢察官
    被      告  乙○○
    指定辯護人  本院公設辯護人  甲○○
右列被告因違反貪污治罪條例等案件，經檢察官提起公訴（九十年度偵字第六一九八
號），本院判決如左：
        主  文
乙○○依據法令從事公務之人員，侵占職務上持有之非公用私有財物，處有期徒刑
年陸月，褫奪公權年。所得財物ＳＩＭ卡壹張（門號0000000000號），
應予追繳，發還丙○○，如全部無法追繳時，應追徵其價額，或以其財產抵償之。
        事  實
一、乙○○（前曾於民國九十年十一月二日，因違反貪污治罪條例案件，經本院判處
    有期徒刑二年，褫奪公權三年，緩刑四年確定在案，不構成累犯）原任職彰化縣
    警察局保安隊隊員（已於九十年十月十一日離職），乃依據法令從事公務之人員
    。乙○○於九十年四月二十四日下午八時許起至十二時許止，在彰化縣警察局刑
警隊留置所值勤，於該日下午十時許因於上開留置所接收涉嫌妨害公務罪嫌之丙
    ○○，並代收保管丙○○所有之行動電話一具【內含丙○○向遠傳電信股份有限
    公司（以下簡稱遠傳電信公司）申辦之0000000000號ＳＩＭ卡一張】
    時，竟基於為自己不法所有之意圖，將前開職務上所持有、原放置在丙○○上開
    所有行動電話內之0000000000號ＳＩＭ卡一張，自丙○○前開所有行
    動電話內取出而加以侵占入己，復意圖為自己免繳電信通訊費用之不法利益，並
    基於以無線方式盜用他人電信設備通信之概括犯意，明知其並無權利使用該ＳＩ
    Ｍ卡內含屬電腦電磁紀錄之電子序號及內碼，向遠傳電信公司傳送無線電磁訊號
    ，仍隱瞞其非合法使用人之事實，將上開侵占之0000000000號ＳＩＭ
    卡一張插入其所有之摩托羅拉廠牌、ＣＤ九二八型之行動電話（序號為0000
    00000000000號）內，自九十年四月二十四日下午十時二十八分許起
    至九十年四月二十五日下午七時三十四分許止，連續盜撥電話使用多次，使遠傳
    電信公司人員陷於錯誤，誤以為係合法申請使用者所撥打，提供該公司設在臺灣
    省境內之各基地臺之電腦網路交換系統之接收通信服務，乙○○乃藉此取得使用
    行動電話通信免付費之不法利益，共計所得之不法利益為新臺幣（下同）二千七
    百六十八元。嗣於九十年四月二十六日，丙○○經移送臺灣彰化地方法院檢察署
    後經交保釋放，始發現其所有前開行動電話內之ＳＩＭ卡一張並未插放在上開行
    動電話內，經向遠傳電信公司辦理停話，發現前揭遭盜打之情形，乃為警循線查
    獲。
二、案經彰化縣警察局移送臺灣彰化地方法院檢察署檢察官偵查起訴。
        理  由
一、訊據被告乙○○固坦承伊原任職彰化縣警察局保安隊隊員（已於九十年十月十一
    日離職），於九十年四月二十四日下午十時許執勤之際，於彰化縣警察局刑警隊
    留置所接收被害人即涉嫌妨害公務罪嫌之丙○○，並代收保管被害人丙○○所有
    之內含遠傳電信公司0000000000號ＳＩＭ卡一張之行動電話一具，且
    伊有將上開ＳＩＭ卡一張插入其所有之摩托羅拉廠牌、ＣＤ九二八型之行動電話
    （序號為000000000000000號）內，自九十年四月二十四日下午
    十時二十八分許起至九十年四月二十五日下午七時三十四分許止，連續撥打電話
    多次等情不諱，然矢口否認有何右揭犯行，辯稱：被害人丙○○入所時，因留置
    所內部規定必需將貴重物品收置保管，可能是伊將被害人丙○○之000000
    0000號ＳＩＭ卡一張放入保管袋時，因保管袋有漏洞乃掉落在桌面，而伊自
    己有0000000000號、0000000000號ＳＩＭ卡各一張，因當
    時正在將前開其所有之ＳＩＭ卡二張更換插置入其所有摩托羅拉廠牌、ＣＤ九二
    八型之行動電話內，乃一時不慎將被害人丙○○前開ＳＩＭ卡插入所有行動電話
    內撥打使用，伊並無侵占及盜用他人電信設備之故意云云。惟查：（一）被害人
    丙○○於九十年四月二十四日下午十時許進入彰化縣警察局刑警隊留置所時，將
    所有行動電話交付與被告保管時，遠傳電信公司之0000000000號ＳＩ
    Ｍ卡一張係插放在行動電話內一節，已據被害人丙○○於本院訊問時到庭陳述明
    確；又被告自承保管受留置人之行動電話時，依規定並不須要將行動電話內之Ｓ
    ＩＭ卡取出分別保管等語，是被害人丙○○之0000000000號ＳＩＭ卡
    一張係由被告因職務持有保管時，由被告自被害人丙○○之行動電話內取出，並
    插放於被告所有之摩托羅拉廠牌、ＣＤ九二八型之行動電話內一情，堪以認定。
    （二）又被告所供稱其所有之0000000000號、0000000000
    號ＳＩＭ卡各一張，均係向中華電信股份有限公司（以下簡稱中華電信公司）申
    辦之門號，而被害人丙○○之0000000000號ＳＩＭ卡一張，則係向遠
    傳電信公司申辦之門號，被告供稱其所有摩托羅拉廠牌、ＣＤ九二八型之行動電
    話視窗螢幕上會顯示所插入ＳＩＭ卡之提供服務電信公司名稱，衡情被告自九十
    年四月二十四日下午十時二十八分許起至九十年四月二十五日下午七時三十四分
    許止，連續以被害人丙○○之上開ＳＩＭ卡撥打電話多次，當無可能未發現視窗
    螢幕上顯現之遠傳電信公司，與其平日所使之ＳＩＭ卡應顯示為中華電信公司有
    所不同之理。（三）再被告於本院審理時辯稱：伊係於九十年四月二十五日下午
    八時許返家，家人詢問伊手機為何沒有打開，才發現誤用了被害人丙○○的ＳＩ
    Ｍ卡，該張ＳＩＭ卡現已不知在何處云云。依被告上開所辯，其於九十年四月二
    十五日下午八時許既已發現誤用他人之ＳＩＭ卡，然卻未積極查明前開ＳＩＭ卡
    係何人所有以便歸還，並將所誤為使用撥打之電話費用繳付與被害人丙○○或電
    信公司（被告於本院九十二年一月二十七日訊問時，仍尚未支付盜撥之電話費用
    ，已據被害人丙○○於本院前開訊問庭陳稱屬實在卷），實與常情有違，足認被
    告上開所辯，顯係事後卸責之詞，無可採信。（四）此外，復有彰化縣警察局留
    置所勤務分配表、留置時間表、留置室被留置人財物收發保管袋紀錄表、遠傳電
    信公司之電信費帳單、收費明細、通聯紀錄、停話復話紀錄、中華電信公司之門
    號申請使用人資料、行動電話申請書各一份在卷可稽，本件事證明確，被告前開
    犯行洵堪認定。
二、核被告所為，係犯貪污治罪條例第六條第一項第三款之侵占職務上持有之非公用
    私有財物罪（公訴人認被告係犯刑法第三百三十六條第一項之侵占公務上所持有
    之物罪，容有未洽，起訴法條應予變更）、電信法第五十六條第一項之以無線方
    式盜用他人電信設備通信罪。又被告先後多次之以無線方式盜用他人電信設備通
    信犯行，時間緊接，犯罪構成要件相同，顯係基於概括之犯意反覆為之，為連續
    犯，應依連續犯之規定，論以一罪，並加重其刑。再被告所犯上開二罪間，有手
    段、目的之牽連關係，為牽連犯，應依刑法第五十五條之規定，從一較重之貪污
    治罪條例第六條第一項第三款之侵占職務上持有之非公用私有財物罪處斷。另被
    告犯有上開貪污治罪條例第六條第一項第三款之侵占職務上持有之非公用私有財
    物罪，情節輕微，所得財物在五萬元以下，應依貪污治罪條例第十二條第一項規
    定減輕其刑。爰審酌被告之素行（前曾於九十年十一月二日，因違反貪污治罪條
    例案件，經本院判處有期徒刑二年，褫奪公權三年，緩刑四年確定在案，有臺灣
    彰化地方法院檢察署刑案資料查註紀錄表、臺灣高等法院被告全國前案紀錄表各
    一份在卷可考，仍不知警惕）、犯罪之動機、目的係圖一己之私利、犯罪之手段
    、所得財物之價值、對警察風紀所生之負面影響、對被害人丙○○所生危害及犯
    罪後之態度（否認犯行，且尚未將所侵占之ＳＩＭ卡一張交還與被害人）等一切
    情狀，量處如主文所示之刑；又被告係犯貪污治罪條例之罪，且經本院宣告有期
    徒刑以上之刑，自應依貪污治罪條例第十七條之規定，併予宣告褫奪公權三年，
    以示懲儆。
三、又被告因犯本件貪污治罪條例第六條第一項第三款之侵占職務上持有之非公用私
    有財物罪，所得之財物即0000000000號ＳＩＭ卡一張（未扣案），應
    依貪污治罪條例第十條第一項、第二項之規定，予以追繳，並發還與被害人丙○
    ○，如全部無法追繳時，應追徵其價額，或以其財產抵償之。至被告所有之摩托
    羅拉廠牌、ＣＤ九二八型之行動電話（序號為000000000000000
    號）一支（未扣案），已於案發後遺失一節，業據被告於本院審理時供明，爰不
    予宣告沒收，附予敘明。
據上論斷，應依刑事訴訟法第二百九十九條第一項前段、第三百條，貪污治罪條例第
二條前段、第六條第一項第三款、第十二條第一項、第十七條、第十條第一項、第二
項，電信法第五十六條第一項，刑法第十一條前段、第五十五條、第三十七條第二項
，判決如主文。
本案經檢察官郭銘禮到庭執行職務
中      華      民      國    九十二    年      七      月     十四     日
                                臺灣彰化地方法院刑事第三庭
                                  法      官  李  雅  俐
右正本證明與原本無異。
如不服本判決，應於判決送達後十日內，向本院提出上訴狀（應附繕本），上訴於臺
灣高等法院臺中分院。
告訴人或被害人對於判決如有不服具備理由請求檢察官上訴者，其上訴期間之計算係
以檢察官收受判決正本之日期為準。
                                  法院書記官  陳  秀  娟
中      華      民國    九十二    年      七      月   二十一     日
附錄論罪科刑法條：
貪污治罪條例第六條第一項第三款
有下列行為之一者，處五年以上有期徒刑，得併科新台幣三千萬元以下罰金：
三  竊取或侵占職務上持有之非公用私有器材、財物者。
電信法第五十六條第一項：
意圖為自己或第三人不法之利益，以有線、無線或其他電磁方式，盜接或盜用他人電
信設備通信者，處五年以下有期徒刑，得併科新台幣一百五十萬元以下罰金。


司法院資訊處製作；財團法人民間司法改革基金會備份。
